【裁判字號】    94,易,516
【裁判日期】    950317
【裁判案由】    毀棄損壞
【裁判全文】
臺灣雲林地方法院刑事判決               94年度易字第516號
公  訴  人  臺灣雲林地方法院檢察署檢察官
被      告  丁○○
            乙○○
上列被告等因毀棄損壞案件，經檢察官聲請以簡易判決處刑（94
年度發查偵字第19號），本院斗六簡易庭認不宜以簡易判決處刑
（本院原案號：94年度六簡字第417 號），簽由刑事普通庭改依
通常程序審理，本院判決如下：
    主  文
丁○○犯毀損他人物品罪，處拘役拾日，如易科罰金，以佰
元折算壹日。
乙○○無罪。
    事實及理由
壹、被告丁○○部分：
  一構成犯罪事實：
    丁○○為戊○○之胞弟，雲林縣斗六市○○○段溝子埧小段
    第337 地號土地原為丁○○、戊○○與另1 兄弟劉德輝共有
    。民國93年9 月30日，丁○○等兄弟3 人協議分割該土地，
    約定丁○○取得同地段第337 之14地號土地，戊○○取得第
    337 之13地號土地，劉德輝則取得第337 地號土地。協議分
    割後，丁○○為整地施工，竟基於毀損之犯意，於93年10月
    9 日下午（起訴書誤載為11月9 日上午10時許），在同地段
    第337 之1 地號之國有土地上，持圓撬（未扣案）將戊○○
    之前已埋設在該地下，使用已多年之化糞池水管挖出，再以
    鋸子（未扣案）鋸斷，並以塑膠袋將鋸斷之缺口處包覆，致
    戊○○所有之化糞池不堪使用，足以生損害於戊○○。
  二認定犯罪事實所憑之證據及理由：
    (一)告訴人戊○○於警詢、偵訊時指訴「丁○○將我的化糞池
      的水管挖掉，並將水管鋸斷，且將水管堵住」、「我有看
      到丁○○持圓撬挖化糞池水管」等語，及於本院審理時證
      述「當初他們去挖時，我有看到他們在挖，那時我人在33
      7-1 大路邊，離他們大約1 丈多，他在鋸塑膠管時，我有
      看到。... 。他鋸的鋸子是用手鋸的那種。水管埋3 、40
      年了，他們鋸斷時，我不知道裡面有沒有髒東西流出來，
      後來去看已經塞住了，外面有包起來」等語：證明告訴人
      確有於93年10月9 日下午，在雲林縣斗六市○○○段溝子
      埧小段第337 之1 地號之國有土地上，目睹被告丁○○以
      圓撬及鋸子毀損告訴人所設置之水管，事後該水管並有被
      包起。
    (二)排水管照片1 張（斗六警刑字第0930016700號卷第5 頁）
      ：證明該水管係埋設在地下，且僅餘1 截。
    (三)土記登記謄本1 紙（斗六警刑字第0930016700號卷第6 頁
      ）：證明雲林縣斗六市○○○段溝子埧小段337 之13地號
      土地為告訴人與其子丙○○所共有。
    (四)地籍參考圖2 紙（斗六警刑字第0930016700號卷第7 頁至
      第8 頁）：證明雲林縣斗六市○○○段溝子埧小段第337
      地號、第337 之14地號、第337 之13地號及第337 之1 地
      號土地之相關位置，且由該圖可知，第337 之14地號土地
      與第337 之1 地號土地相鄰。
    (五)共有物分割協議書1 紙（發查偵19號卷第10頁）：證明雲
      林縣斗六市○○○段溝子埧小段第337 地號土地原為被告
      丁○○、告訴人與第3 人劉德輝共有，93年9 月30日，該
      3 人方協議分割，約定各自取得部分為何。
    (六)現場圖（發查偵19號卷第14頁）：證明告訴人所指之水管
      係埋設在被告丁○○之住宅附近，水管遭鋸斷之位置則在
      被告丁○○之屋角。
    (七)勘驗現場筆錄（發查偵19號卷第35頁）及雲林縣斗六地政
      事務所94年8 月2 日斗地四字第0940007158號函暨土地複
      丈成果圖說1 份（發查偵19號卷第52頁至第53頁）：證明
      告訴人所指訴之水管係位於雲林縣斗六市○○○段溝子埧
      小段第337 之1 地號及第337 之13地號土地上，水管遭鋸
      斷之位置係在同段第337 之1 地號土地上。
    (八)被告丁○○自白確有在雲林縣斗六市○○○段溝子埧小段
      第337 之1 地號土地上，拿圓撬將告訴人埋設在地下之化
      糞池水管挖出後，以鋸子鋸斷，化糞池有流出東西，故再
      將之以塑膠袋包覆，隔數天後，再將該水管以新管線接通
      之事實。
    (九)再告訴人之化糞池水管既已遭鋸斷，缺口處並已包覆，則
      該水管顯已無法暢通，造成告訴人家中之馬桶阻塞，顯足
      以生損害於告訴人。至告訴人指訴該被鋸斷之水管有遭被
      告丁○○以抹布塞住，然此部分既為被告丁○○所否認，
      又除告訴人單一指訴外，並無其他證據可資佐證，且告訴
      人於警詢時稱「丁○○他老婆則是用破布將水管堵住」云
      云，於本院審理時則稱「（問：派出所筆錄，為何有這句
      『丁○○他老婆用破布塞住水管』？）我有聽到他太太這
      樣說『塞起來，塞起來』。（問：何人塞抹布的你有無看
      到？）沒有」云云，此部分指訴亦先後不一，是無從遽為
      被告丁○○有以抹布阻塞水管缺口之認定。
    (十)綜上所述，足認被告丁○○之自白與事實相符，應可採信
      ，事證明確，被告丁○○犯行應堪認定。
  三對於被告丁○○辯解，本院判斷：
    (一)被告丁○○辯稱：要割水管之前，有跟丙○○聯絡，得其
      同意，也有請代書跟告訴人說云云。
    (二)對於被告丁○○之辯解，本院認為不能採信，理由如下：
      1.證人丙○○於本院審理時固證述被告丁○○於鋸斷水管
        前確實有先以電話告知，伊亦有同意被告丁○○如因工
        程所需，可先將水管鋸斷移開，待施工後再回復等情，
        然系爭水管並非證人丙○○所有，亦據證人丙○○於同
        次審理中證述「（問：管線何人設置？）不曉得，因為
        我都沒有住那裡，應該是我父親他們埋的，他們要用的
        ，不曉得什麼時候設置的」等語明確，則水管既非證人
        丙○○所有或其所設置，證人丙○○亦未獲得該水管所
        有人即告訴人之授權，證人丙○○自無同意被告丁○○
        對該水管為任何處分之權，是被告丁○○於鋸斷該水管
        前，仍應親自徵得告訴人之同意，始為正辦。
      2.證人即代書莊永德雖有處理告訴人與被告丁○○間就上
        開土地之分割事宜，然被告丁○○並未曾向證人莊永德
        提及有關水管之事，請證人莊永德代為詢問告訴人之意
        見等節，亦據證人莊永德於本院審理時證述「（問：被
        告抗辯在鋸斷告訴人水管前，有請你去向告訴人說，是
        否有這件事情？）應該他沒有跟我這樣說。（問：所以
        你從來沒有去向戊○○談到被告要鋸斷水管這件事情？
        ）沒有。現場沒有看到水管。... 。（問：他們到底有
        無跟你說地下埋有水管的事情？）沒有」等語綦詳，益
        證被告丁○○所言不實。
  四論罪科刑之理由：
    (一)核被告丁○○所為，係犯刑法第354 條之毀損他人物品罪
      。
    (二)爰審酌被告丁○○前無任何前科，素行良好，與告訴人為
      親兄弟，僅因分割土地因素，感情生隙，致2 人間形同陌
      路，而生本件糾紛，又被告丁○○鋸斷水管係因整理分割
      後之土地之故，犯罪之目的單純，所鋸斷之水管僅有1 截
      ，所生危害非鉅，事後已將該水管回復原狀，然犯罪後迄
      未與告訴人達成和解等一切情狀，量處如主文所示之刑，
      並諭知易科罰金之折算標準。
貳、被告乙○○部分：
  一公訴意旨另略以：被告乙○○與其父丁○○基於毀損之犯意
    聯絡，於上開時、地，丁○○持圓撬將埋設在地下之告訴人
    戊○○設置之化糞池水管挖出後，被告乙○○則持鋸子鋸斷
    化糞池水管，再由2 人或其中1 人，以抹布將化糞池水管阻
    塞，致告訴人所有之化糞池不堪使用，而生損害於告訴人。
    因認被告乙○○亦同涉有刑法第354 條之毀損罪。
  二按犯罪事實應依證據認定之，無證據不得認定犯罪事實。又
    不能證明被告犯罪者，應諭知無罪之判決，刑事訴訟法第15
    4 條第2 項、第301 條第1 項分別定有明文。次按認定不利
    於被告之事實，須依積極證據，苟積極證據不足為不利於被
    告事實之認定時，即應為有利於被告之認定。再事實之認定
    應憑證據，如未能發現相當證據，或證據不足以證明，自不
    能以推測或擬制之方法，以為裁判基礎；另認定犯罪事實所
    憑之證據，雖不以直接證據為限，間接證據亦包括在內，然
    無論直接或間接證據，其為訴訟上之證明，須於通常一般之
    人均不致於有所懷疑，而得確信其為真實之程度者，始得據
    之為有罪之認定，倘其證明尚未達到此一程度，而有合理性
    懷疑之存在時，即無從為有罪之認定（最高法院30年上字第
    816 號、30年上字第1831號、40年臺上字第86號及76年臺上
    字第4986號判例參照）。又刑事訴訟法第161 條已於91年2
    月8 日修正公布，其第1 項規定：檢察官就被告犯罪事實，
    應負舉證責任，並指出證明之方法。因此，檢察官對於起訴
    之犯罪事實，應負提出證據及說服之實質舉證責任。倘其所
    提出之證據，不足為被告有罪之積極證明，或其指出證明之
    方法，無從說服法院以形成被告有罪之心證，基於無罪推定
    之原則，自應為被告無罪判決之諭知（最高法院92年臺上字
    第128 號判例參照）。
  三訊據被告乙○○堅決否認有何毀損告訴人戊○○所有水管之
    事實，辯稱：沒有拿鋸子割斷水管，過程中也沒有幫忙，怪
    手在那裡，伊人在後面，有看見丁○○在用，但本身沒有用
    抹布塞住化糞池水管等語。經查：
    (一)告訴人於94年5 月16日偵訊時僅指稱「丁○○僱請怪手將
      我的化糞池的水管挖掉，並將水管鋸斷，且將水管堵住」
      云云（發查偵19號卷第29頁），並未提及被告乙○○有參
      與毀損水管之情形；於94年7 月26日偵訊時則改稱「我有
      看到丁○○持圓撬挖化糞池水管，乙○○持鋸子鋸斷化糞
      池水管」云云（發查偵19號卷第44頁）；對於被告乙○○
      是否有與被告丁○○共同毀損告訴人所有之水管1 事，所
      述已有不符。旋告訴人於本院審理時又稱「（問：你是否
      有跟檢察官說你有看到被告丁○○用圓撬挖化糞池水管，
      被告乙○○用鋸子鋸斷水管？）乙○○是用圓撬挖，丁○○用鋸子鋸。（問：為何你在檢察官那裡說你是說丁○○
      用圓撬挖，乙○○用鋸子鋸斷？）丁○○拿鋸子，乙○○
      拿圓撬」、「後來乙○○在鋸斷，丁○○也有在旁邊看」
      、「（問：何人塞抹布的你有無看到？）沒有。我只有看
      到他們在鋸水管」云云，各次對於被告乙○○究係持圓撬
      將水管挖出，抑或持鋸子將水管鋸斷1 節，所述均不相符
      ，則告訴人所述是否屬實，已有可疑，要難遽信為真。況
      告訴人亦未目睹水管遭人阻塞之過程，則該水管究否係被
      告乙○○以物品阻塞，亦屬無從證明。
    (二)證人即挖土機駕駛甲○○於本院審理時亦證稱「（問：挖
      到水管時，丁○○有無跟你說什麼？）他說這裡有水管，
      要注意，不要挖斷，因為水管斷了，很難收拾。（問：當
      時乙○○人有無在場？）沒有，都是丁○○在那裡跟我說
      怎麼做」等語，足見被告丁○○將水管挖出鋸斷之時，被
      告乙○○確未在場。
    (三)綜上所述，本件依公訴人提出之證據，尚不足以認定被告
      乙○○確有與丁○○共同毀損告訴人水管之行為。是被告
      乙○○所為無罪之答辯，應可採信。揆諸首揭法條及判例
      意旨，自應為被告乙○○無罪之諭知。
參、適用法律依據：
    一刑事訴訟法第452 條、第299 條第1 項前段、第301 條第
      1 項。
    二刑法第354 條、第41條第1 項前段。
    三罰金罰鍰提高標準條例第1條前段、第2條。
本案經檢察官林禎瑩到庭執行職務。
中    華    民    國    95    年    3     月    17    日
                  刑事第三庭       審判長法  官  劉國賓
                                         法  官  廖國勝
                                         法  官  廖淑華
以上正本證明與原本無異。
如不服本判決，應於判決收受後10日內，向本院提出上訴狀（須
附繕本）。
                                         書記官  張菀純
中    華    民    國    95    年    3     月    17    日
附錄法條：刑法第354 條
中華民國刑法第354條
毀棄、損壞前二條以外之他人之物或致令不堪用，足以生損害於
公眾或他人者，處二年以下有期徒刑、拘役或五百元以下罰金。


司法院資訊處製作；財團法人民間司法改革基金會備份。
